【裁判字號】    92,訴緝,123
【裁判日期】    920527
【裁判案由】    誣告
【裁判全文】
臺灣臺中地方法院刑事判決                        九十二年度訴緝字第一二三號
    公  訴  人  臺灣臺中地方法院檢察署檢察官
    被      告  甲○○
    選任辯護人  張昱裕律師
右列被告因誣告案件，經檢察官提起公訴（八十八年度偵字第一七一四０號），本院
判決如左：
    主  文
甲○○無罪。
    理  由
一、公訴意旨略以：被告甲○○與湯如禎係夫妻關係（經本院另案判決無罪）；詹月
    盆則為湯如禎之母。緣詹月盆於民國（下同）八十五年十月間，明知其所經營之
    砂石廠經營不善，仍自同年十月起至八十六年四月四日止，或持其自己簽發之本
    票或由其與湯如禎、甲○○背書之客票，向告訴人乙○○調借現金合計新臺幣（
    下同）二百八十四萬四千四百元，惟上開票據屆期均未獲兌現，且詹月盆、湯如
    禎與甲○○等人均避不見面，致乙○○於八十六年二月間對其等提出詐欺告訴。
    詎詹月盆、湯如禎與甲○○等人，為解免其等詐欺之罪行，明知乙○○並未經營
    地下錢莊賺取與原本不相當之高利，竟意圖使乙○○受刑事處分，基於誣告之共
    同犯意聯絡，推由甲○○於八十八年八月十二日先出面投案，然後虛構其等向乙
    ○○借款，每借貸二十萬元至四十萬元需先預扣八萬元至十萬元不等之利息，之
    後以十日為一期，每期每十萬元收取四萬元不等之重利等不實之內容，向有偵查
    權限之臺中縣警察局刑事警察隊報案，並帶同警方前往乙○○所經營位於臺中縣
    太平市○○路○段一二七號之檳榔攤查獲乙○○。詹月盆、湯如禎則均於同日下
    午五時四十分許前往臺中縣警察局刑事警察隊投案並指訴乙○○收取重利之行為
    ，因認被告甲○○共同與湯如禎、詹月盆涉有刑法第一百六十九條第一項之誣告
    罪嫌。
二、公訴人認被告甲○○涉有右揭誣告罪嫌，無非係以被告等指訴告訴人乙○○重利
    之犯行，業經台灣高等法院台中分院以告訴人並無收取重利而判決乙○○無罪確
    定，而被告甲○○於警訊時具體指稱告訴人開設地下錢莊收取重利等情為憑。
三、惟按犯罪事實應依証據認定之，無証據不得推定其犯罪事實。刑事訴訟法第一百
    五十四條定有明文。且按刑法第一百六十九條第一項之誣告罪，以使人受刑事或
    懲戒處分之意思，進而向該管公務員誣告為要件，若因公務員之推問而為不利他
    人之陳述，縱其陳述涉於虛偽，除具有同條第二項之情形外，即與誣告罪之要件
    不符；又虛偽之申告，以意圖使他人受刑事或懲戒處分而為之者，始構成誣告罪
    ，若所指事實出於訟爭上攻繫防禦之方法，縱有請求懲辦對方之表示，而其目的
    既在脫卸自己罪責，即難謂與上開要件相合。最高法院二十五年上字第二九二五
    號、三十年上字第一八八六號分別著有判例可資參照。
四、訊據被告甲○○堅決否認有與詹月盆、湯如禎共同誣告之犯行，辯稱：伊於八十
    八年間投案時，警員問伊為何要跑，伊答稱：向地下錢莊借錢，叫伊寫一寫，於
    是就帶伊去乙○○處搜索，找到一些資料，伊係以被害人之身分據實陳述，並無
    誣告之犯行云云；經查：
    （一）被告甲○○與湯如禎、詹月盆前因詐欺案件，經台灣台中地方法院檢察署
          於八十六年七月二日發布通緝；嗣至八十六年七月三十日，被告甲○○主
          動至台中縣警察局投案，並供稱其因被地下錢莊暴力催討債務四處躲避等
          語，警方依其所供，於八十六年八月十二日至台中縣太平市○○路○段一
          二七號金國花檳榔攤查獲乙○○，並扣得湯如禎、詹月盆等簽發之本票及
          支票，經湯如禎、詹月盆至警局供稱乙○○以重利貸放款項，台中縣警察
          局因而以重利罪嫌移送告訴人乙○○，嗣經檢察官偵查起訴，經本院於八
          十七年七月十六日以八十六年度訴字第二八七九號判決乙○○無罪，嗣經
          上訴台灣高等法院台中分院駁回確定（八十七年度上訴字第二二二七號）
          各節，業據本院調閱上開案卷查核明確。
    （二）惟查，被告甲○○係於上開詐欺案件通緝中，於八十六年七月三十日主動
          至警局投案說明，經警員詢問其是否知被發布通緝乙節時，答以其因為躲
          避地下錢莊追討債務，致不知通緝情事，並供稱告訴人乙○○有對之貸放
          重利，並表示願配合警方查辦，此有甲○○當日於台中縣警察局刑警隊所
          製作之筆錄影本在卷可稽，警方並因而於同年八月十二日查獲乙○○，是
          起訴書載被告甲○○係於八月十二日至警局投案說明乙節容有誤會，先予
          敘明；而訊據上開乙○○涉犯重利案件之承辦警員陳世雄於本院調查時到
          庭証稱：「偵辦乙○○重利案是因為被告甲○○涉詐欺案被通緝，他主動
          投案，我們問他為何通緝，他才提起被地下錢莊逼債，走頭無路，我們即
          主動偵辦地下錢莊案件；我們知有犯罪嫌疑即可主動偵辦，甲○○並沒有
          指明請求對乙○○偵辦其重利」等語；再觀諸甲○○於前開其被訴詐欺案
          件中應訊時，即一再以伊係向乙○○重利借款，並非詐欺乙節置辯等情觀
          之，顯然甲○○於警訊時為上開言語，係為答覆警員之訊問，並意圖籍此
          卸免自己之詐欺罪責，尚難認其目的在於使乙○○受刑事處分，則揆諸前
          揭判例意旨所示，其所為顯與誣告罪之構成要件有間，已難遽入其誣告罪
          行。
    （三）再參酌前開乙○○之重利案件係以被告甲○○未於審理中出面指訴及證人
          施寶堂於偵查中之證詞與審理時之證詞不一及未與被告乙○○對質等情，
          認乙○○罪證不足，判處乙○○無罪確定，有前開重利案件之確定判決一
          紙附卷可憑，而被告甲○○所供乙○○借款之情形，復核與同案被告詹月
          盆、湯如禎所供相符，並有支票、本票附於前開重利案件卷內足憑，自難
          僅憑前開無罪判決遽認被告甲○○所指為虛構。
    （四）綜上，公訴人以被告甲○○投案說明乙節，認被告誣告乙○○犯罪，容有
          誤會，實難因此據入被告誣告罪行。此外，復查無其他積極証據足資認定
          被告有何誣告罪行，不能証明被告犯罪，自應依法為無罪之諭知。
五、本案被告甲○○經合法傳喚無正當理由不到庭，本院認應諭知無罪之判決，爰不
    待其陳述，逕行判決。
據上論斷，應依刑事訴訟法第三百零一條第一項、第三百零六條，判決如主文。
中    華    民    國      九十二      年       五      月     二十七  日
                                  臺灣臺中地方法院刑事第二庭
                                      法  官  陳 如 玲
右正本證明與原本無異。
如不服本判決，應於判決送達後十日內向本院提出上訴狀，上訴於臺灣高等法院臺中
分院( 須附繕本 )。
                                      書記官
中    華    民    國      九十二      年       五      月     三十    日


司法院資訊處製作；財團法人民間司法改革基金會備份。
